【裁判字號】    89,交上易,170
【裁判日期】    900515
【裁判案由】    過失致死
【裁判全文】
臺灣高等法院高雄分院刑事判決          八十九年度交上易字第一七號
    上訴人
    即被告  甲○○
    選任辯護人  李明益
右上訴人因過失致死案件，不服臺灣屏東地方法院八十七年度交訴字第一三七號中華
民國八十九年六月二十九日第一審判決（起訴案號：臺灣屏東地方法院檢察署八十七
年度偵續字第二六號），提起上訴，本院判決如左：
      主      文
原判決撤銷。
甲○○因過失致人於死，處有期徒刑捌月，緩刑年。
      事      實
一、甲○○於八十六年二月二十一日下午十時十五分許，駕駛車號ＷＬ─六五二九號
    自用小客車，沿屏一八九線公路由屏東縣潮州鎮往萬丹鄉方向由東往西行駛，途
    經屏東縣潮州鎮○○路四三四號新生代保齡球館前時，因欲避前方正欲右轉之
    車輛，而稍徵跨越中心黃虛線行駛，其主要注意力置於該前方欲右轉車輛上，應
    注意並能注意而未注意左前方車輛狀況，適有陳俊得騎駛車號ＰＬＡ－二三一號
    機車，自對向而來，因欲超越前車，以四十五度偏轉向甲○○駕駛之小客車，甲
    ○○右轉避，但仍遭陳俊得機車撞及右前保險桿，撞擊後陳俊得被拋擲上甲○
    ○自小客車前擋風玻璃，並沿車頂滾落車尾墮地，致陳俊得顱內出血，腦挫傷，
    甲○○肇事後，隨即叫附載之其女兒張哲齡打電話向警方報案，並下車救助陳俊
    得延醫治療，且於警方未發覺該件肇事者前，主動表明其為肇事者，進而接受裁
    判。而陳俊得仍因上開傷勢，於翌日（即同年月二十二日）上午七時許死亡。
二、案經陳俊得之父乙○○告訴及屏東縣警察局潮州分局報請臺灣屏東地方法院檢察
    署檢察官相驗後自動檢舉偵查起訴。
     理  由
一、訊據被告甲○○坦承於右揭時、地，駕駛車號ＷＬ─六五二九號，與對向由陳俊
    得所騎駛改變行向之車號ＰＬＡ─二三一號機車發生車禍之情事，惟辯稱：伊未
    侵入對向車道行駛，係被害人陳俊得侵入伊之車道來撞伊所駕駛之汽車，當時伊
    根本閃避不及，此由車禍現場圖所載血跡及落土點均在依行進之車道上，即可證
    明伊既未有任何違規之情事，本件車禍伊無責任云云。
二、經查被害人陳俊得因本件車禍，致顱內出血，腦挫傷死亡，有檢察官驗斷書，相
    驗屍體證明書，勘驗筆錄附卷可稽，亦為被告所不爭，又據被告自警以迄本院審
  理時均供稱：陳俊得係欲閃避（超越）他前方一部機車，而以四十五度角撞上我
    車前方保險桿左方，衝上擋風玻璃後摔落地上云云，核與案發當時被告附載之乘
    客張哲齡、陳玉枝分別供稱：「（當時情形如何？）我沒有看到撞擊時點，撞到
    時，被害人往後飛。」、「（當時情形如何？）被害人四十五度角轉來，撞到車
    子左側角，人飛向後方（同上開張哲齡所述，均指所乘坐汽車之後方），沿擋風
    玻璃，從車上滾下來。」各等語（各見相驗卷第三頁背面、第十三頁、原審卷第
    二二頁背面及第七四頁暨背面）相吻合，是當時被害機車係以四十五度角駛來，
    與肇事小客車碰撞後，被害人陳俊得因而復向前衝撞肇事小客車之前擋風玻璃，
    隨即朝肇事小客車後方，沿其左側車身處滾落地面，應可確認。
三、茲所應審究者，乃車禍之撞擊點，究係在被害人陳俊得行進之車道上，抑或在被
    告行駛之車道上，此攸關被告有無侵入來車道之過失責任，依警繪之道路現場圖
    所載（相驗卷第七頁），被害人之血跡係在鄰近中心線之被告車道上，機車倒地
    位置橫跨在道路中心線上，警方且根據小客車左前大燈碎片落土點而認定撞擊點
    係在距道路中心線Ｏ‧八公尺之被告車道上，經檢察官將被告及相關證人筆錄、
    現場圖等資料，送請台灣省高屏澎區車輛行車事故鑑定委員會鑑定結果，該會以
    撞擊點，血跡均在被告車道上，機車倒在中心線處，因而認定「一陳俊得駕駛重
    機車侵入來車道為肇事原因。二甲○○無肇事因素。」，有該會八十六年四月七
    日高屏澎鑑字第０三七一號鑑定意見書在卷可稽（相驗卷第三三頁），告訴人乙
    ○○不服，聲請檢察官再送台灣省車輛行車事故覆議鑑定委員會結果，該會認由
    警方事故調查報告表現場圖中之撞擊點、血跡、機車刮地痕之行向位置，與肇事
    經過無法吻合，難以證明陳俊得機車入侵來車道，亦有該令八十六年七月十六日
    交覆字第八六０七０二號函在卷可參（相驗卷第四九頁），比照該兩會之鑑定，
    前者未參考機車刮地痕之因素，後者則有衡量機車刮地痕與撞擊點之關係，經原
    審履勘現場並拍攝照片（相關資料見原審卷第二七─三四頁），再將全案資料送
    請中央警察大學鑑定，該大學以下列三點理由即(一)台灣省車輛行車事故覆議鑑定
    委員會之上開說明（即由現場圖中撞擊點、血跡、機車刮地痕行向，與肇事經過
    無法吻合，難以證明機車侵入來車道）；(二)若不論落土痕跡之歸屬，由機車刮地
    痕行向及血跡在位置，推定會車之碰撞地點應在西向東Ｂ車（即被害人車）之車
    道上，兩車碰撞後，Ａ車（即被告車）靠右駛離現場，Ｂ車駕駛人彈起，車輛左
    倒與地面接觸留下刮痕，終止於中央分向線附近；(三)倘現場遺留之落土痕跡處為
    撞擊點，則血跡、機車刮地痕之行向位置，與肇事經過無法吻合，因此，現場遺
    留之落土痕跡難以證明Ｂ車侵入來車道，鑑定結果認肇事原因為「Ａ車涉嫌跨越
    行車分向線行駛為肇事主因；Ｂ車涉嫌駕駛疏忽（閃避前車，突然改變行車方向
    度角）為肇事次因」，有該大學鑑定書附卷足憑（原審卷第四三─四九頁），
    本院為慎重釐清肇事原審，經再委託財團法人成大研究發展基金會轉請成功大學
    交通管理系「肇事分析與諮訊中心（以下簡稱諮訊中心）」鑑定，該基金會從事
    故發生過程而言，認同中央警察大學對肇事過程之分析，但是不認同其對肇事原
    因與肇事責任之分析，其鑑定結果，認本件車禍之原因為「一陳俊得駕駛重機車
    大幅度偏離正常直進行駛的方式為肇事主因；二甲○○跨越中心黃虛線行駛時，
    未注意前方車輛狀況，以致避不及與陳俊得發生撞擊為肇事次因」，有該基金
    會鑑定意見書附卷足資參酌，本院綜合前開四次鑑定報告，第一次報告因疏未考
    慮機車刮地痕之因素，其所為之鑑定結果，自有偏差，本院不予採擇，其他三次
    鑑定，則以財團法人成大研究發展基金會委託諮訊中心之鑑定，其綜合當事人與
    相關證人之狀況與述、肇事現場圖，事故車輛之刮擦痕跡，路型資料及照片等
    相關資料，列舉應釐清之關鍵點，各項疑點，爭議點，歸納為幾種可能性，再陳
    述理由，認何種可能性較為合理，見解十分精闢，其準確度應無可疑，本院認堪
    予採擇。
四、被告選任辯護人辯稱車禍發生後並未留有機車刮地痕，而指摘財團法人成大研究
    發展基金之鑑定並不正確，然查就本件車禍是否留有刮地痕，據證人即車禍發生
    後到場處理之警員曾國鎮於原審證稱：「（刮地痕是否機車造成的？並提示照片
    ）當時晚上沒有看到，第二天才去拍照。」、「第二天我再去照刮地痕，是在死
    者車道上」等語（原審卷第一二二頁）。然參諸相驗卷第九頁下方、第九頁背面
    下方所附案發當晚所攝照片二張，於倒置之被害機車下方，自其後輪處延伸一道
    線條清晰鮮明之刮地痕，而證人曾國鎮所指案發次日所拍攝之刮地痕照片，核即
    相驗卷第二七至二九頁所附者。將上揭分次拍攝之照片兩相比對之結果：二者之
    刮地痕均近行車分向線，且其線條中段兩側地面俱有左大右小之污漬。由此足徵
    二者所指者，實乃同一之刮地痕。是證人曾國鎮調查本件交通事故所指之刮地痕
    ，早即於案發當時即存在車禍現場，復觀其嶄新明顯之程度，洵足判定係本件被
    害機車刮擦路面所遺。證人曾國鎮雖供述案發當晚未見刮地痕，殊不知其調查所
    認定之刮地痕，已於案發當晚，業經利用光學原理客觀紀錄現場景物之相機所攝
    存，是其上開供述，厥為天暗疏未注意所致，無礙上開刮地痕堪以為認定本案事
    實之證據能力及證明力。綜上所述，被告所辯，要係卸責之詞，不足採信，其犯
    行堪予認定。
五、核被告所為，係犯刑法第二百七十六條第一項之過失致人於死罪。又被告於肇事
    後，對未發覺之犯罪自首而接受裁判，經證人曾國鎮證稱：到達時還不知道肇事
    者是何人，相關的人都已下車，是被告主動告知其駕駛的等語明確，應依刑法第
    六十二條前段自首之規定減輕其刑。
六、原審予以論罪科刑，固非無見，然查本件車禍係被害人陳俊得駕駛重機車大幅度
    偏離正常直進行駛之方式為肇事主因，被告跨越中心黃虛線行駛時未注意前方車
    輛狀況，以致迴避不及與陳俊得機車發生撞擊為肇事次因，已如前述，乃原審竟
    採擇中央警察大學之鑑定，認被告跨越行車分向線行駛為肇事主因，陳俊得駕駛
    疏忽為肇事次因，與實際不符，自有未洽，被告上訴否認有何過失，而指摘原判
    決不當，雖無理由，惟原判決既有可議，即屬無可維持，應由本院將原判決撤銷
    ，審酌被告並無前科，本件車禍之發生，其過失輕微，被害人亦與有過失，且過
    失較重，本院審理中，被告又已與被害人家屬成立和解，賠償損失新台幣八十萬
    元，有屏東縣潮州鎮調解委員會調節筆錄存卷可按等情狀，爰予科處有期徒刑捌
    月，又被告前未曾受有期徒刑以上刑之宣告，經此偵審之教訓，已足資教訓，應
    知警惕，本院認所宣告之刑以暫不執行為適當，爰併予諭知緩刑年，以勵自新
    。
據上論斷，應依刑事訴訟法第三百六十九條第一項前段、第三百六十四條、第二百九
十九條第一項前段、刑法第二百七十六條第一項、第六十二條前、第七十四條第一款
，罰金罰鍰提高標準條例第一條前段，判決如主文。
本案經檢察官邱榮藏到庭執行職務。
中    華    民    國      九十      年       五       月     十五       日
                              臺灣高等法院高雄分院刑事第九庭
                        審判長法官  張明松
                                        法官  任森銓
                                        法官  陳吉雄
右正本證明與原本無異。
不得上訴。
                                      書記官  沈有進
中    華    民    國      九十      年       五       月    十七        日
附錄：本判決論罪科刑法條：
刑法第二百七十六條第一項：
因過失致人於死者，處二年以下有期徒刑、拘役或二千元以下罰金。
                                                                        Ｆ


司法院資訊處製作；財團法人民間司法改革基金會備份。
